臺灣高等法院刑事裁定
111年度聲字第764號
聲明異議人  
即  受刑人  禇文華


                    （現於法務部○○○○○○○○強制戒治中）
上列聲明異議人即受刑人因聲請定其應執行刑案件，對於臺灣臺
北地方檢察署檢察官執行指揮命令（110年度執更助字第474號、
110年度執更助字第508號），聲明異議，本院裁定如下：
    主  文
聲明異議駁回。                                         
    理  由
一、聲明異議意旨略以：臺北地檢110年度執更助字第474號、臺
    北地檢110年度執更助字第508號二執行指揮書上附表中刑案
    除繫屬法院有別外，其中刑案均有符合裁判上一罪關係，應
    符合刑法第51條、第53條併合處罰之規定，現諭不合定刑，
    容有異議等語。
二、按裁判確定前犯數罪者，併合處罰之；數罪併罰，有二裁判
    以上者，依第51條之規定，定其應執行之刑，刑法第50條第
    1項前段、第53條分別定有明文。又被告所犯數罪有二裁判
    以上時，其所犯各罪是否合於數罪併罰規定，應以各裁判中
    最初判決確定者為基準（即首先確定原則），凡在該裁判確
    定前所犯之各罪，均應依刑法第50條、第51條規定，定其應
    執行之刑。數罪併罰案件之實體裁判確定後，即生實質之確
    定力，除因增加經另案判決確定合於數罪併罰之其他犯罪，
    或原定應執行刑之數罪中有部分犯罪，因非常上訴、再審程
    序而經撤銷改判，或有赦免、減刑等情形，致原裁判定刑之
    基礎已經變動，或其他客觀上有責罰顯不相當之特殊情形，
    為維護極重要之公共利益，而有另定應執行刑之必要者外，
    法院應受原確定裁定實質確定力之拘束。已經定應執行刑確
    定之各罪，除上開例外情形外，法院再就該各罪之全部或部
    分重複定其應執行刑，前、後二裁定對於同一宣告刑重複定
    刑，行為人顯有因同一行為遭受雙重處罰之危險，自均屬違
    反一事不再理原則，不以定刑之各罪範圍全部相同者為限（
    最高法院110年度台抗大字第489號裁定意旨參照）。
三、經查：
　㈠本件聲明異議人即受刑人禇文華（下稱受刑人）前⑴因強盜等
    數罪，經本院以110年度聲字第3302號裁定，合併定其應執
    行之刑為有期徒刑12年確定在案（下稱甲案）；又㈡因竊盜
    等數罪，經臺灣新北地方法院以110年度聲字第2926號裁定
    ，合併定其應執行之刑為有期徒刑7年，受刑人不服提起抗
    告，經本院以110年度抗字第1642號裁定抗告駁回確定在案
    （下稱乙案）。嗣分別由臺灣臺北地方檢察署檢察官以110
    年度執更助字第474號、110年度執更助字第508號執行指揮
    書予以執行等情，有上開刑事裁定書及本院被告前案紀錄表
    在卷可稽（見本院卷第11至28頁、第29至40頁、第107至114
    頁、131至133頁）。受刑人上開案件業已確定，具有實質之
    確定力，非經非常上訴或其他適法程序予以撤銷或變更，不
    得再行爭執，檢察官依法據以執行，自難認檢察官執行之指
    揮為違法或其執行方法不當。
　㈡受刑人雖認甲案附表所示罪刑，應與乙案附表所示罪刑合併
    定應執行刑，惟按刑事訴訟法第477條規定：「依刑法第48
    條應更定其刑者，或依刑法第53條及第54條應依刑法第51條
    第5款至第7款之規定，定其應執行之刑者，由該案犯罪事實
    最後判決之法院之檢察官，聲請該法院裁定之。前項定其應
    執行之刑者，受刑人或其法定代理人、配偶，亦得請求前項
    檢察官聲請之。」是依法僅檢察官有向法院聲請定應執行刑
    之權限，故受刑人如認有其他應定執行刑之情事，應向檢察
    官提出聲請，若逕向本院聲請，於法即有未合。
　㈢況按刑法第51條之數罪併罰，應以合於同法第50條之規定為
    前提，而第50條之併合處罰，則以裁判確定前犯數罪為條件
    ，若於一罪之裁判確定後又犯他罪者，自應於他罪之科刑裁
    判確定後，與前罪應執行之刑併予執行，不得適用刑法第51
    條所列各款，定其應執行之刑。至於被告一再犯罪，經受諸
    多科刑判決確定之情形，上開所謂裁判確定，乃指【首先確
    定之科刑判決】而言；亦即以該首先判刑確定之日作為基準
    ，在該日期之前所犯各罪，應依刑法第51條各款規定，定其
    應執行之刑；在該日期之後所犯者，則無與之前所犯者合併
    定執行刑之餘地，惟在該日期之後所犯之罪，倘另符合數罪
    併罰者，仍得依前述法則處理。數罪併罰既有上揭基準可循
    ，自無許法院任擇其中最為有利或不利於被告之數罪，合併
    定其應執行刑之理（最高法院103年度台抗字第721號、106
    年度台抗字第304號裁定意旨參照）。本件受刑人各犯如甲
    案、乙案附表所示之罪，最早判決確定日期係甲案附表編號
    1、2所示之罪之民國「108年10月31日」，而乙案附表編號3
    至25所示之罪，犯罪日期在108年11月2日至109年2月26日，
    並非在108年10月31日之前所犯，則與甲案附表所示之各罪
    ，即不符合「裁判確定前犯數罪者」之數罪併罰要件，而無
    從就此等犯罪合併定其應執行刑，是受刑人主張兩案各罪均
    符合刑法第51條、第53條併合處罰之規定，尚有誤解，顯非
    有據。至受刑人另主張兩案各罪均有裁判上一罪關係云云，
    然此係對於各罪確定判決之內容及實體審查事項所為爭執，
    亦非屬聲明異議程序可得審酌之事項。
　㈣復按對於已判決確定之各罪定應執行刑之裁定確定後，與確
    定判決有同等效力，是以受刑人如係對於因數罪併罰所定應
    執行刑裁定之指揮執行聲明異議，應向該為定執行刑裁判之
    法院為之（最高法院105年度台抗字第287號裁定意旨參照）
    。就乙案部分，本院110年度抗字第1642號裁定主文係「抗
    告駁回」，對原裁定之主刑未予更易，本身復未宣示如何之
    主刑，自非本件「諭知該裁判之法院」，則受刑人就此部分
    誤向本院對檢察官關於上開執行刑之執行指揮聲明異議，於
    法亦有未洽。
  ㈤綜上所述，受刑人以前詞循聲明異議程序請求救濟，指摘檢
    察官之執行指揮不當，或於法不合，或無理由，是本件聲明
    異議，應予駁回。
據上論斷，應依刑事訴訟法第486條，裁定如主文。
中　　華　　民　　國　　111  　年　　2  　月　  25　　日
                  刑事第二十五庭審判長法　官  邱滋杉
                                      法　官  陳彥年
                                      法　官  黃翰義
以上正本證明與原本無異。
如不服本裁定，應於收受送達後五日內向本院提出抗告狀。
                                      書記官  邱鈺婷
中　　華　　民　　國　　111 　年　　3 　　月　　2 　　日